【裁判字號】    97,交簡上,247
【裁判日期】    971007
【裁判案由】    公共危險
【裁判全文】
臺灣桃園地方法院刑事判決           97年度交簡上字第247號
上  訴  人  臺灣桃園地方法院檢察署檢察官
被      告  胡毓昇
上列上訴人因被告公共危險案件，不服本院刑事庭97年度壢交簡
字第1209號，民國97年4 月28日第一審刑事簡易判決（聲請簡易
判決處刑案號：97年度速偵字第277 號），提起上訴，本院合議
庭為第二審判決如下：
    主  文
原判決撤銷。
胡毓昇服用酒類，不能安全駕駛動力交通工具而駕駛，累犯，處
罰金新臺幣陸萬元，如易服勞役，以新臺幣壹仟元折算壹日。
    事  實
一、胡毓昇前有違反麻醉藥品管理條例、公共危險、恐嚇危害安
    全、搶奪等前科，最近一次於民國94年間因幫助恐嚇取財案
    件，經臺灣臺中地方法院以96年度豐簡字第162 號判處有期
    徒刑3 月確定，甫於96年4 月26日易科罰金執行完畢，猶不
    知悔改，竟於97年4 月14日上午10時許，在桃園縣中壢市○
    ○路友人住處內，與友人廖進樹共飲瓶裝啤酒3 瓶後，同日
    上午10時30分許飲畢已達不能安全駕駛動力交通工具之程度
    ，竟仍騎乘車牌號碼MFX-213 號重型機車搭載廖進樹上路，
    嗣於同日上午10時50分許，行經桃園縣中壢市○○路口欲左
    轉西園路時，因酒精成分影響其操控力、平衡感，未能注意
    適有邱振紋駕駛車牌號碼3P-2938 號自用小客貨車直行西園
    路，直接撞擊邱振紋駕駛上開車輛之右前保險桿而肇事，經
    警據報到場處理，進而於同日上午12時14分對胡毓昇實施酒
    測，仍測得其呼氣所含酒精成分高達每公升0.70毫克而查獲
    。
二、案經桃園縣政府警察局中壢分局報告臺灣桃園地方法院檢察
    署檢察官偵查後聲請以簡易判決處刑。
    理  由
一、上開事實，業據被告胡毓昇於警詢、檢察官訊問時坦承不諱
    ，核與證人廖進樹於警詢證述與被告共飲啤酒，及證人邱振
    紋於警詢證述發生車禍事故情節相符，並有酒精濃度檢測測
    試單、刑法第185 條之3 案件觀察紀錄表、桃園縣政府警察
    局汽車駕駛人酒後生理協調平衡檢測紀錄卡、道路交通事故
    現場圖、道路交通事故調查報告表(一)、(二)各1 份、車禍現場
    暨車損照片共10張附卷可稽。又依交通部運輸研究所90年9
    月24日運安字第900005854 號函所載呼氣中酒精濃度每公升
    含量為0.25毫克，即相當於血液中酒精濃度（BAC）0.05%，
    且依該函所附該所79年「駕駛人行為反應之研究─酒醉駕車
    對駕駛行為之分析研究」指出：BAC 達0.03% 至0.05% 時
    ，對駕駛能力之影響為：多數駕駛人心境逐漸變幻不定，視
    覺與反應靈敏性減弱，對速度及距離的判斷力差。對心理行
    為之影響為：觀察力逐漸欠缺，心情漸趨輕鬆，自信心增加
    ，多話，精神狀態處於陶醉感。BAC 到達0.05% 至0.08 %
    時，對駕駛能力之影響為：反應遲鈍，駕駛能力受損，遲而
    不決或決而不行。對心理行為之影響為：情緒鬆弛，感情與
    行為趨向誇張，肌肉不協調，精神處於興奮狀態。BAC 到
    達0.08% 至0.15 %時，對駕駛能力之影響為：判斷力嚴重受
    到影響，體能與精神協調受損，駕駛之體能困難增加。對心
    理行為之影響為：產生情緒異常現象，步伐不平穩，言語不
    清，反應惡劣，記憶及判斷力受損，精神處於錯亂狀態。
    超過0.15% 時，對駕駛能力之影響為：視線搖晃，駕駛已進
    入恍惚狀態，判斷及理解遭到扭曲，駕駛不穩定。對心理行
    為之影響為：意識不明，嘔吐，站、走及講話困難，責任感
    喪失，精神處於麻痺狀態。超過0.5%時，對駕駛人能力之
    影響為：無法開車。對心理行為之影響為：爛醉如泥，失去
    知覺可能致死，精神處於昏睡狀態。本件測得被告之呼氣所
    含酒精成分為每公升0.70毫克，相當於血液中酒精濃度0.14
    % ，依前揭說明，可知被告之判斷力、駕駛能力均嚴重受到
    影響，再佐以被告騎乘機車未能注意前方直行車輛，而正面
    直接撞擊前方車輛之右前保險桿，足見被告確已因酒精成分
    導致其注意力、控制力及反應力均顯著減低，已達不能安全
    駕駛動力交通工具之狀態，始發生車禍事故甚明。綜上，本
    件事證明確，被告前揭犯行已堪認定，應依法論科。
二、核被告所為，係犯刑法第185 條之3 服用酒類，不能安全駕
    駛動力交通工具而駕駛罪。又被告有事實欄所示之科刑及執
    行紀錄，有卷附臺灣高等法院被告全國前案紀錄表1 份可稽
    ，其受有期徒刑之執行完畢後，5 年以內故意再犯有期徒刑
    以上之本罪，為累犯，應依刑法第47條第1 項之規定加重其
    刑。原審以被告事證明確，予以論罪科刑，固非無見，惟查
    ：(一)被告有事實欄所示之科刑及執行紀錄，依法應構成累犯
    ，原審漏未論及，尚有未合。(二)又「中華民國94年1 月7 日
    刑法修正施行後，刑法分則編所定罰金之貨幣單位為新臺幣
    」、「94年1 月7 日刑法修正時，刑法分則編未修正之條文
    定有罰金者，自94年1 月7 日刑法修正施行後，就其所定數
    額提高為30倍。但72年6 月26日至94年1 月7 日新增或修正
    之條文，就其所定數額提高為3 倍」，刑法施行法第1 條之
    1 第1 項、第2 項分別定有明文。而刑法第185 條之3 規定
    ，係於97年1 月4 日修正公布施行，是依前開刑法施行法第
    1 條之1 第1 項規定，修正後刑法第185 條之3 之法定刑「
    1 年以下有期徒刑、拘役或科或併科15萬元以下罰金」，其
    中罰金刑部分單位應為新臺幣，故該規定法定罰金刑最高度
    即為新臺幣15萬元甚明，乃原審逕予量處被告罰金新臺幣20
    萬元，亦有違誤。檢察官上訴意旨指摘原審未於法定刑度內
    量刑等語，為有理由，應由本院予以撤銷改判。爰審酌被告
    在飲用酒類後，貿然騎乘機車上路，嚴重危及道路交通安全
    ，顯乏尊重其他用路人生命、財產安全之觀念，所為非是，
    及被告被查獲後，經測得之呼氣所含酒精成分高達每公升0.
    70毫克之犯罪情節，兼衡被告已就碰撞證人邱振紋車輛，造
    成其車輛損害部分，與證人邱振紋達成和解，有和解書1 份
    附卷可參（見臺灣桃園地方法院檢察署97年度速偵字第277
    號卷第34頁），且犯後坦認犯行，態度尚稱良好等一切情狀
    ，量處如主文所示之刑，並諭知易服勞役之折算標準，以示
    懲儆。
三、本件被告經合法傳喚，無正當理由不到庭，爰不待其陳述，
    逕行判決。
據上論斷，應依刑事訴訟法第455 條之1 第1 項、第3 項、第36
4 條、第369 條第1 項前段、第371 條、第299 條第1 項前段，
刑法第185 條之3 、第47條第1 項、第42條第3 項前段，刑法施
行法第1條之1第1項，判決如主文。
中    華    民    國    97    年    10    月    7     日
                      交通法庭  審判長法  官  魏于傑
                                      法  官  羅國鴻
                                      法  官  許雅婷
以上正本證明與原本無異。
不得上訴。                            書記官  吳玉蘭
中    華    民    國    97    年    10    月    9     日
附錄本案論罪科刑法條全文：
服用毒品、麻醉藥品、酒類或其他相類之物，不能安全駕駛動力
交通工具而駕駛者，處1 年以下有期徒刑、拘役或科或併科15萬
元以下罰金。


司法院資訊處製作；財團法人民間司法改革基金會備份。
